【裁判字號】    89,交訴,112
【裁判日期】    890925
【裁判案由】    業務過失致死
【裁判全文】
臺灣臺中地方法院刑事判決                        八十九年度交訴字第一一二號
    公  訴  人  臺灣台中地方法院檢察署檢察官
    被      告  甲○○
右列被告因業務過失致死案件，經檢察官提起公訴 (八十九年度偵字第四八二二號)
，本院判決如左：
    主  文
甲○○從事業務之人，因業務上之過失致人於死，處有期徒刑捌月。緩刑貳年。
    事  實
一、甲○○平日以駕駛自用大貨車載運割稻機為人割稻為業，駕駛自用大貨車為其附
    隨業務，係從事業務之人。於民國八十八年十一月二十三日十五時十五分許，其
    駕駛車號Ｓ八－七七一號自用大貨車至台中縣大雅鄉○○路○段五十巷附近之田
    裡工作，其本應注意汽車停車時在狹路地段不得停車，及停於路邊車輛在夜間無
    燈光設備或照明不清之道路，均應顯示停車燈光或反光標識，而依當時情形並無
    注意之情事，竟疏未注意，逕自將上揭自用大貨車違規停放於該狹路路邊（神林
    路一段五十巷為路寬四˙八公尺之狹路、上揭自用大貨車車寬約二公尺），迄至
    同日晚上六時十五分許，猶於夜間任意將上開自用大貨車停放於該狹路旁，且雖
    按由有內光警示燈，然因其將車後斗放下遮往警示燈光，而仍疏未顯示任何警告
    之停車燈光或反光標誌，適有蔣美娟駕駛車牌號碼ＳＱＭ─０八一號之機車，沿
    台中縣大雅鄉○○路○段五十巷由東往西方向行駛，駛至上揭自用大貨車停放路
    段時，亦疏未注意車前狀況致未發覺被告停放之自用大貨車，因而閃避不及，蔣
    美娟騎乘之機車車頭撞及上揭自用大貨車左後方鐵板及車斗上方處，蔣美娟因而
    人車倒地，受有嚴重腦挫碎（頭部外傷併顱骨骨折），及胸部挫傷之傷害，而當
    場不治死亡。甲○○於車禍發生後旋即報案，自首而接受裁判。
二、案經台中縣警察局豐原分局報告台灣台中地方法院檢察署檢察官相驗後自動檢舉
    偵查起訴。
    理  由
一、訊據被告除辯稱伊有按閃光警示燈，伊雖將車後斗放下，但應還是看得到閃光燈
    云云外，餘對於伊駕駛上揭自用大貨車停放於前開神林路一段五十巷狹路路旁，
    而經被害人蔣美娟騎乘機車自後撞及，被害人當場死亡之事實坦承不諱，並有台
    中縣警察局道路交通事故調查報告表各一紙、現場照片、醫院法醫參考病歷摘要
    一紙附卷可稽。次查，依卷附現場照片，自上揭自用大貨車之前方觀之，該自用
    大貨車應有顯示警示燈光（見八十八年相字第二九八二號第十七頁照片），然由
    該自用大貨車後方觀之，該車後車斗業經放下，全然遮住車後方警示燈（同上相
    驗卷第十二頁、十三頁、十四頁所示照片），後方來車根本無從發見該車顯示之
    警示燈，並無被告所言上能見到閃光於燈之可能，是被告辯稱伊車後斗雖放下，
    但後方來車仍可見警示燈云云，諉無足採。
二、按注意汽車停車時在狹路地段不得停車；及停於路邊車輛在夜間無燈光設備或照
    明不清之道路，均應顯示停車燈光或反光標識，道路交通安全規則第一百十二條
    第一項第二款第十三款分別定有明文。而依當時夜間無照明設備照明不清之情形
    ，並無注意之情事，竟疏未注意，違規停車，致被害人騎乘機車撞及上揭自用大
    貨車後方死亡，被告行為顯有過失，且本件經送台灣省車輛行車事故覆議鑑定委
    員會鑑定，亦認：被告夜晚駕駛大貨車於狹路路段停車不當，且未顯示明顯停車
    燈光，為肇事次因；被害人夜晚駕駛輕機車，未注意車前狀況撞及路旁停車為肇
    事主因，有該覆議鑑定委員會八十九年七月十四日府覆議字第八九０四六八號覆
    議意見書一份附於偵查卷可參。另被害人雖未注意車前狀況而就本件車禍之發生
    亦有過失，然此無從解免於被告之過失責任。又被害人確因本件車禍死亡已如前
    述，是被告之過失行為與被害人所受傷害間具有相當因果關係，被告過失致人於
    死犯行，事證明確，洵堪認定。
二、按刑法上所謂業務，係指個人基於其社會地位繼續反覆所執行之事務，其主要部
    分之業務固不待論，即為完成主要業務所附隨之準備工作與輔助事務，亦應包括
    在內，且此項附隨之事務，不問其與業務係直接或間接之關係，均屬其所執行之
    業務範圍（最高法院著有七十一年度台上字第一五五○號判例參照）。是被告平
    日以駕駛自用大貨車載運割稻機為人割稻為業，其駕駛自用大貨車係屬基於其社
    會地位繼續反覆執行，並為完成載運割稻機割稻工作之附隨事務，自亦屬從事業
    務之行為，核被告所犯係刑法二百七十六條第二項之業務過失致人於死罪。被告
    於肇事後犯罪未經有權偵查犯罪之機關發覺前，隨即報警，自首而接受裁判，業
    經被告陳明於卷，合於刑法第六十二條前段自首之規定，應依法減輕其刑。爰審
    酌被告、被害人之過失程度、被害人因本件車禍事故死亡所生之危害，被告肇事
    後旋即自首，並主動與被害人家屬達成民事和解，有台中縣大雅鄉調解委員會調
    解書一份附於八十九年度調參字第二四三六號審查調解卷宗可稽，及其犯後態度
    良好等一切情狀，量處如主文所示之刑。末查，被告前未曾受有期徒刑以上刑之
    宣告，有台灣台中地方法院檢察署刑案資料查註紀錄表、台灣高等法院被告全國
    前案紀錄表各一份在卷可按，被告係因一時不慎過失而犯本件之罪，經此次教訓
    ，當知謹慎而無再犯之虞，本院認所宣告之罪，以暫不執行為宜，爰併宣告緩刑
    二年，以勵自新。
據上論斷，應依刑事訴訟法第二百九十九條第一項前段，刑法第二百七十六條第二項
、第六十二條前段、第七十四條第一款，罰金罰鍰提高標準條例第一條前段，判決如
主文。
中      華      民      國    八十九    年      九      月    二十五    日
                                      臺灣臺中地方法院交通法庭
                                          法  官  陳  淑  芳
右正本證明與原本無異。
如不服本判決，應於判決送達後十日內，向本院提出上訴狀。
                                          書記官
中      華      民      國    八十九    年      九      月    二十八    日


司法院資訊處製作；財團法人民間司法改革基金會備份。
